臺灣花蓮地方法院刑事判決　　　　　　　　　　　　　八十九年度訴緝字第二號
　　公　訴　人　臺灣花蓮地方法院檢察署檢察官
　　被　　　告　甲○○
右列被告因誣告等案件，經檢察官提起公訴（八十七年度偵字第三一五七號），本院
判決如左：
    主  文
甲○○意圖他人受刑事處分，而使用變造之證據，累犯，處有期徒刑拾月。
    事  實
一、甲○○於民國（下同）八十一年及八十四年間，曾因違反槍砲彈藥刀械管制條例
    案件、誣告罪、違反動產擔保交易法案件，經台灣高等法院花蓮分院及本院分別
    判處有期徒刑一年二月、三月及二月確定，並自八十四年十二月二十九日入監接
    續執行，八十六年二月五日假釋出獄，迄八十六年七月十七日因縮短刑期及假釋
    期滿而執行完畢。緣於八十七年七月中旬，其為替友人龍洺賢（原名乙○○）解
    決積欠丁○○之債款，得龍洺賢同意後，將原由龍洺賢使用、登記為龍佳榆（原
    名丙○○，係龍洺賢之妹）所有、車號為Ｌ三－九五二八號之自用小客車，以新
    臺幣（下同）五十萬元之價格抵償予丁○○，丁○○並允諾龍洺賢得繼續使用該
    車。甲○○嗣為取得該車之使用權，遂與丁○○約定其每月交付一萬元，並書立
    內容為「讓與人丁○○將Ｌ三－九五二八自用小客車讓予甲○○，甲○○每個月
    繳付壹萬元正。讓予人：」之讓予書，交由丁○○簽名。詎甲○○為向龍洺賢證
    明其為該車之真正所有權人，竟於同年七月二十七日某時，在不詳地點，將前開
    讓予書之內容變造為「讓予人丁○○將Ｌ三－九五二八自用小客車讓予甲○○，
    金額現金新臺幣伍拾萬元正。收款人、讓予人：」，並保留丁○○之簽名，而將
    該讓予書提示予龍洺賢，作為其已向丁○○支付五十萬元，並享有上開汽車所有
    權之憑證，足生損害於龍洺賢、龍佳榆及丁○○等人。後因甲○○未依約按月給
    付一萬元予丁○○，經丁○○與龍洺賢聯絡知悉上情，龍洺賢遂於八十七年八月
    九日將前揭自用小客車自甲○○位於花蓮市○○路十四號之一住處駛回，甲○○
    竟意圖使該車車主龍佳榆受刑事處分，而影印上開變造之文書證據，於八十七年
    八月十一日持以向台灣花蓮地方法院檢察署檢察官提出龍佳榆涉有竊盜犯嫌之告
    訴，而使用該變造之證據，嗣公訴人對龍佳榆為不起訴處分，始悉上情。
二、案經丁○○訴由台灣花蓮地方法院檢察署檢察官偵查起訴。
    理  由
一、訊據被告甲○○固不否認其於前揭時間，為替友人龍洺賢解決債務問題，而居中
    將前揭車輛以五十萬元抵償予丁○○，後並與丁○○約定由其每月繳付一萬元而
    取得該車使用權，雙方並書立內容為「讓與人丁○○將Ｌ三－九五二八自用小客
    車讓予甲○○，甲○○每個月繳付壹萬元正。讓予人：（丁○○簽名）」之讓予
    書（以下簡稱：第一份讓與書）。嗣後其為向龍洺賢證明其為該車之真正所有權
    人，而向龍洺賢提示內容為「讓予人丁○○將Ｌ三－九五二八自用小客車讓予甲
    ○○，金額現金新臺幣伍拾萬元正。收款人、讓予人：（丁○○簽名）」之讓予
    書（以下簡稱：第二份讓與書），後更因上開車輛遭龍洺賢駛回，而持該第二份
    讓予書，於上揭時間向台灣花蓮地方法院檢察署檢察官提出龍佳榆涉有竊盜之告
    訴等事實，並有第一份讓與書影本及正本各乙紙、第二份讓與書影本乙紙、龍佳
    榆與丁○○間之汽車讓與文件乙紙及被告與龍洺賢間之合夥契約文件乙份在卷可
    稽。惟被告矢口否認有何誣告及變造暨行使變造私文書之罪嫌，辯稱：系爭車輛
    車主雖登記為龍佳榆，惟該車業已讓予給丁○○，伊再以五十萬元向丁○○頂讓
    該車，該車買賣過程中，共寫過兩份讓與書，第一次寫一萬元，第二次是寫給付
    五十萬元，兩份讓與書是分別寫、另行起草的，因丁○○當初簽署第一份讓與書
    後，說需要五十萬元還給銀行，所以伊要丁○○拿第一張讓與書來換，所以兩張
    讓與書都是經過丁○○同意，在丁○○面前簽的云云（見本院八十七年度訴字第
    二八八號卷第二十三頁，本院八十九年訴緝字第二十號卷第一百六十四頁、第一
    百六十五頁），惟查：
（一）經本院訊問證人丁○○，其結證稱：因為龍洺賢欠伊錢，甲○○遂持龍佳榆具
      名的汽車讓與文件給伊，說龍佳榆拿這部車給伊抵債，但約定龍洺賢仍得使用
      該車。因為伊不會開車，且這部車是分期付款，不能過戶，被告又說他與龍洺
      賢合夥做生意，希望車子借他用，才簽署讓與書（即第一份讓與書），約定被
      告需每月付伊一萬元之維修費，伊簽這份讓與書的意思就是要把這部車讓與給
      被告，但被告沒有依約每個月給付一萬元，所以伊認為這台車不是他的。且被
      告提出給伊簽名的讓與書只有這一張（即第一份讓與書），被告利用這一張讓
      與書把「甲○○每個月繳付壹萬元正」更改為「金額現金新臺幣伍拾萬元正。
      收款人．．．」等字樣，並執該更改過的讓與書宣稱他已付五十萬元給我，伊
      根本未看過、簽過那紙五十萬元的收據（即第二份讓與書）等語（見本院八十
      七年度訴字第二八八號卷第二十三頁反面、第三十四頁，本院八十九年訴緝字
      第二十號卷第一百二十七頁、第一百二十八頁），復核以證人龍洺賢結證稱：
      當初被告有出示丁○○簽名之五十萬元那張讓與書（即第二份讓與書）給伊看
      ，要跟伊拿車回去，當時伊看到的那份讓與書是影本，伊說要看正本，被告拿
      不出來，要伊跟丁○○要，因為被告說為了伊的債務，他已經提供土地設定給
      丁○○，所以伊把車子給他使用，至於第一份讓與書，伊並不清楚是怎麼回事
      。後來因丁○○找不到被告來找伊，伊才知道這件事，也才發現被告根本沒有
      提供土地給丁○○設定，伊就去被告家把車子牽回來，被告就告龍佳榆竊盜等
      語（見本院八十七年度訴字第二八八號卷第二十五頁反面，本院八十九年訴緝
      字第二十號卷第一百零四頁），足證被告於八十七年七月中旬確實僅提出第一
      份讓與書供丁○○簽名，惟被告為彰顯其才為系爭車輛之真正所有權人，遂提
      出丁○○未曾見過、亦未簽名同意過之第二份讓與書予龍洺賢過目。且被告執
      第二份讓與書對龍佳榆提出竊盜告訴之事實，亦經本院調閱台灣花蓮地方法院
      檢察署八十七年度偵字第二七七三號卷宗查核屬實，此有該卷宗影本乙份附卷
      可參，故被告意圖使龍佳榆受刑事處分，而執第二份讓與書為證據，向台灣花
      蓮地方法院檢察署提出告訴之事實，亦堪認定。
（二）再經本院將第一份讓與書及第二份讓與書各影本乙紙送內政部警政署刑事警察
      局鑑定，鑑定結果為該兩張讓與書上部分字跡即「讓與人丁○○將Ｌ三－九五
      二八自用小客車讓予甲○○，．．．讓予人：丁○○」經重疊比對後相符，該
      部分字跡判係印自同一原本，此有該局中華民國八十七年十二月二十四日刑鑑
      字第九八九八三號鑑驗通知書暨鑑驗結果各乙紙在卷可稽（見本院八十七年度
      訴字第二八八號卷第六十頁、第六十一頁），則若被告所辯：兩張讓與書是分
      別起草，再分別交由丁○○簽署的云云為真，則兩份讓與書焉會有部分字跡即
      「讓與人丁○○將Ｌ三－九五二八自用小客車讓予甲○○，．．．讓予人：丁
      ○○」等字樣完全相同，經鑑定係印自同一原本，甚至連丁○○之簽名部分亦
      筆劃位置、簽署形式完全相同之理？且經本院命被告提出第二份讓與書之原本
      ，被告辯稱自始僅執有影本（見本院八十七年度訴字第二八八號卷第三十四頁
      ），則此第二份讓與書內容既為證明被告對系爭車輛使用權之執據，原本理應
      由被告保存，被告焉會僅留有影本，無法提出原本之理？足證第二份讓與書確
      係被告影印第一份讓與書後，變造部分內容（即將「甲○○每個月繳付壹萬元
      正」變造為「金額現金新臺幣伍拾萬元正。收款人．．．」）再加以複印乙次
      而來。
（三）綜上所述，被告於與丁○○約定第一份讓與書之內容並由丁○○簽名後，為向
      龍洺賢表彰其對系爭車輛之權利，竟於前揭時間，在某不詳地點，變造該第一
      份讓與書內容為第二份讓與書，足生損害於丁○○、龍洺賢及系爭車輛原車主
      龍佳榆，並持該第二份讓與書出示於龍洺賢而行使，嗣因龍洺賢發現上情將系
      爭車輛牽回後，被告更於上開時間持該變造之第二份讓與書向台灣花蓮地方法
      院檢察署檢察官對龍佳榆提出竊盜告訴而使用該變造證據之犯罪事實，甚為明
      確，被告之犯行洵堪認定，應予依法論科。
二、核被告所為，係犯刑法第一百六十九條第二項、第一項之意圖他人受刑事處分，
    而變造證據暨使用變造之證據罪，及刑法第二百十條、第二百十六條之變造私文
    書暨行使變造私文書罪。被告意圖他人受刑事處分，而變造證據復持以使用，其
    變造證據之低度行為為高度之使用行為所吸收，不另論罪；又被告變造私文書復
    持以行使，其變造私文書之低度行為為高度之行使行為所吸收，亦不另論罪。又
    被告所犯使用變造證據罪與行使變造私文書罪之間，有方法、目的之牽連關係，
    應從一重之意圖他人受刑事處分，而使用變造之證據罪處斷。查被告於八十一年
    及八十四年間，曾因違反槍砲彈藥刀械管制條例案件、誣告罪、違反動產擔保交
    易法案件，經台灣高等法院花蓮分院及本院分別判處有期徒刑一年二月、三月及
    二月確定，並自八十四年十二月二十九日入監接續執行，八十六年二月五日假釋
    出獄，迄八十六年七月十七日因縮短刑期及假釋期滿而執行完畢，此有台灣高等
    法院被告全國前案紀錄表乙份在卷可按，其受有期徒刑之執行完畢，五年以內再
    犯本件有期徒刑以上之罪，為累犯，依法加重其刑。爰審酌被告犯罪之動機、手
    段、目的、犯罪所生之損害，及其與被害人平日之關係等一切情狀，量處如主文
    所示之刑。被告於本院調查中，所提出之第二份讓與書影本乙紙，雖為被告所有
    ，惟非當初供被告犯罪所用之物，僅屬證物性質，爰不予宣告沒收，附此敘明。
據上論斷，應依刑事訴訟法第二百九十九條第一項前段，刑法第一百六十九條第二項
、第一項、第二百十六條、第二百十條、第五十五條後段、第四十七條，判決如主文
。
本案經檢察官黃冠運到庭執行職務。
中      華      民      國    九十一    年     十二     月     十三     日
                              台灣花蓮地方法院刑事庭
                                  審判長法官  陳淑媛
                                        法官  蘇佩文
                                        法官  鄭光婷
右正本證明與原本無異。
如對本判決不服，應於送達後十日內，向本院提出上訴狀。（應抄附繕本）告訴人或
被害人如對於本判決不服者，應具備理由請求檢察官上訴，其上訴期間之計算係以檢
察官收受判決正本之日期為準。
                                  法院書記官
中      華      民      國    九十一    年     十二     月     十六     日
附錄本判決論罪之法律條文：
刑法第一百六十九條第二項、第一項：
意圖他人受刑事或懲戒處分，向該管公務員誣告者，處七年以下有期徒刑。
意圖他人受刑事或懲戒處分，而偽造、變造證據或使用偽造變之證據者亦同。
刑法第二百十條：
偽造、變造私文書，足以生損害於公眾或他人者，處五年以下有期徒刑。
刑法第二百十六條：
行使第二百十條至第二百十五條之文書者，依偽造、變造文書或登載不實事項或使登
載不實事項之規定處斷。
